【裁判字號】    96,上易,729
【裁判日期】    970129
【裁判案由】    家庭暴力防治法等
【裁判全文】
臺灣高等法院臺南分院刑事判決         96年度上易字第729號
上  訴  人
即  被  告  甲○○
上列上訴人因家庭暴力防治法等案件，不服臺灣雲林地方法院96
年度易字第474號中華民國96年11月2日第一審判決（起訴案號
：臺灣雲林地方法院檢察署96年度偵字第2067號），提起上訴，
本院判決如下：
    主  文
原判決關於違反家庭暴力防治法部分撤銷。
甲○○違反法院依家庭暴力防治法所為禁止實施家庭暴力、禁止
騷擾之聯絡行為之通常保護令裁定，處拘役伍拾日，如易科罰金
，以新臺幣壹仟元折算壹日，減為拘役貳拾伍日，如易科罰金，
以新臺幣壹仟元折算壹日。
    事  實
一、甲○○與乙○○係夫妻，二人間具有家庭暴力防治法第3條
    第1款所定之家庭成員關係。甲○○前因家庭暴力行為，經
    臺灣雲林地方法院依修正前家庭暴力防治法第13條之規定，
    於民國95年9月22日以95年度家護字第280號核發民事通常保
    護令，裁定：「相對人（即甲○○）不得對被害人乙○○實
    施身體或精神上不法侵害之行為。相對人不得直接或間接對
    於被害人乙○○為騷擾、通話、通信之聯絡行為。相對人最
    少應遠離下列場所1百公尺：被害人住居所（地址：雲林縣
    斗六市○○里○○路100巷1弄40號2樓）。」且該保護令有
    效期間為一年，詎甲○○收受後不服提起抗告，經臺灣雲林
    地方法院於96年1月9日以95年度家護抗字第13號裁定，廢棄
    原裁定關於「相對人不得直接或間接對於被害人乙○○為通
    話、通信之聯絡行為」及「相對人最少應遠離下列場所一百
    公尺：被害人住居所（地址：雲林縣斗六市○○里○○路
    100巷1弄40號2樓）」等部分，並駁回其餘抗告部分，甲○
    ○收受後不服提起再抗告，經臺灣雲林地方法院於96年2月9
    日以95年度家護抗字第13號裁定駁回其再抗告而確定在案，
    而甲○○收受後明知臺灣雲林地方法院所核發前開令其不得
    對乙○○實施身體或精神上不法侵害之行為、不得直接或間
    接對於乙○○為騷擾之聯絡行為之通常保護令已有確定效力
    ，在保護令有效期間內，仍於96年4月12日下午2時30分許，
    駕駛拼裝車1輛至乙○○上開住處後門停放，因大門電鈴已
    損壞且聽見屋內有人聲，遂以行動電話撥打屋內所裝設之市
    內電話，惟當時在屋內之其女林佳玉及同居男友吳智翔因擔
    心甲○○鬧事，均不願接聽其電話，吳智翔並將大門鎖住，
    且通知林佳玉先行報警，詎甲○○竟基於違反保護令之犯意
    ，將上開拼裝車之車斗升高，爬到該車斗上，以不詳方法開
    啟後門之防盜窗，爬入屋內，而未經乙○○或其他有同意權
    人之允許進入該住宅（侵入住宅部分未據告訴），再以放置
    在廚房外之折疊桌一張打破廚房之窗戶一扇後（毀損部分業
    經乙○○撤回告訴，經原審判決不受理確定），將手伸入廚
    房內打開廚房之門鎖進入廚房，以此方式對乙○○為精神上
    不法侵害及間接擾騷行為，而林佳玉、吳智翔聽聞玻璃破掉
    之聲音後，欲至廚房查看，與甲○○在一樓樓梯口相遇，甲
    ○○即責備林佳玉、吳智翔為何不接聽電話，雙方發生爭執
    ，吳智翔遂與甲○○發生扭打，嗣經警員到場處理，而乙○
    ○亦因林佳玉、吳智翔之電話通知而返回住處，並質問甲○
    ○「你來這裡做什麼？」等語，詎甲○○又接續違反保護令
    之同一犯意，以右手握拳伸至乙○○胸口，作勢要打乙○○
    2 次，並反問「做啥小？」（台語）等語，以此方式對乙○
    ○為精神上不法侵害及直接騷擾行為，吳智翔見狀又上前與
    甲○○發生扭打，二人並分持鐵鏟及廣告招牌作為武器，致
    雙方身體均受有傷害（均未據告訴），嗣經警員制止並將二
    人帶回派出所製作筆錄。
二、案經乙○○訴由雲林縣警察局斗六分局報告臺灣雲林地方法
    院檢察署檢察官偵查後聲請簡易判決處刑，經原審法院改依
    通常程序審理。
    理  由
一、訊據被告固坦承於上開時間進入告訴人乙○○住處，且與其
    女兒林佳玉之男友吳智翔發生口角及肢體衝突之事實，惟矢
    口否認有何違反保護令之犯行，於警詢及偵訊中先辯稱：我
    到告訴人住宅是要通知他去領郵局郵件，沒有騷擾告訴人等
    語。
二、經查：
  (一)被告前經臺灣雲林地方法院以95年度家護字第280號核發民
    事通常保護令，裁定被告不得對告訴人實施身體或精神上不
    法侵害之行為、不得直接或間接對於告訴人為騷擾、通話、
    通信之聯絡行為、最少應遠離告訴人上開住處一百公尺，且
    該保護令有效期間為一年，經被告提起抗告後，經臺灣雲林
    地方法院以95年度家護抗字第13號裁定廢棄原裁定命被告不
    得直接或間接對於告訴人為通話、通信之聯絡行為及最少應
    遠離告訴人上開住處一百公尺等部分，並駁回其餘抗告部分
    ，經被告提起再抗告後，經臺灣雲林地方法院以95年度家護
    抗字第13號裁定駁回其再抗告而確定在案，且前開裁定均已
    合法送達於被告等事實，業經原審調取該院95年度家護字第
    280號、95年度家護抗字第13號案卷後核閱無誤，且為被告
    所不否認，則被告應已知悉前開令其不得對告訴人實施身體
    或精神上不法侵害之行為、不得直接或間接對於乙○○為騷
    擾之聯絡行為之通常保護令裁定已有確定效力，且仍在有效
    期間之事實，堪以認定。
  (二)又被告於前揭保護令有效期間內之96年4月12日下午2時30分
    許，未經允許進入告訴人上開住處，並於告訴人返家後與告
    訴人發生衝突乙情，亦有下列證據為證：
    (1)證人吳智翔於原審審理中證稱：那天我在一樓看電視，林
      佳玉在二樓，我聽到被告的拼裝車的聲音，跑去廚房看，
      看到他的車在外面，我衝到一樓把二道門都鎖上，上去跟
      林佳玉說被告來了，叫他順便報警，要警察趕他走，我從
      窗戶看到他在打電話，而且市內電話也有顯示他的號碼，
      我故意不接，被告車子停在防盜窗下面，他把車斗升高，
      爬到車斗上用防盜窗，我進去問林佳玉有無報警，不到幾
      秒鐘，就聽到玻璃破掉，當時後門的防盜窗及廚房的門窗
      都有鎖上，廚房的門窗是我當天接近中午時，去外面更換
      熱水器的電池進來時鎖的，防盜窗是告訴人之前就有說他
      都會鎖住，我沒有看到被告爬進來，等我下來時，被告已
      經在樓梯了，他問我為何不接電話，我說為何要接你的電
      話，後來我與被告在樓中樓的地方扭打，林佳玉在勸架，
      約隔半小時，一個警察先騎機車來，警察來後我有去看廚
      房的情形，門已經沒有鎖，玻璃破掉的窗戶沒有打開，如
      果手從破掉的地方伸進去可以摸到門鎖，警察來了之後，
      告訴人才回來，是林佳玉打電話給他，我有搶過來聽，說
      被告已經來了，告訴人回來時很生氣，跟被告說你又回來
      幹什麼，被告說叫告訴人去拿東西，兩人發生口角，我看
      到被告拉告訴人胸口的衣服，還用腳踹告訴人肚子一下，
      告訴人退後很多步，我就過去把被告推開，我們兩個又開
      始在停車場扭打，我去拿鐵鏟，警察制伏我們，並派一台
      警車載我們去警局，我從警局回來後，林佳玉說玻璃是用
      廚房外面的桌子打破，因為那張桌子之前沒有壞，後來下
      面支撐的桌腳壞掉，桌子是正方形約60公分、折疊式的等
      語。
    (2)另據證人林佳玉於原審審理中證稱：當時我在二樓，吳智
      翔在一樓的客廳，我聽到玻璃聲才下來，看到被告從廚房
      走到通往二樓的樓梯，已經在樓梯口，吳智翔也從客廳走
      到廚房，我看到廚房的一面窗戶已經破掉，廚房的門關著
      的，當時我們家電鈴壞掉，大門有二道，外面類似紗窗，
      裡面是鐵門，鐵門有鎖，我們有裝中興保全，開門會有「
      嗶」的聲音持續3秒，在二樓也能聽到，我沒有聽到開門
      的聲音，且廚房後面防止小偷進入的圍欄也有鎖住，被告
      好像是拿鑰匙打開圍欄，用告訴人放在廚房後面一張可以
      收起來的小桌子打破廚房的窗戶，手伸進去打開廚房的門
      ，再從廚房的門進來，因為小桌子在被告來之前桌腳是好
      的，後來小桌子的桌腳歪掉，被告進來後先走上二樓，馬
      上又走下來，問我們為何打電話都不接，我說我在樓上，
      吳智翔說看到不熟的電話他不會接，被告不小心揮到我的
      肚子，吳智翔才抓狂還手，他們中間有休息，各打各的電
      話，我跟吳智翔都有報警，過5至10分鐘來了一個警察，
      他問被告來這裡做什麼，被告說要拿信來，我跟警察說他
      打破廚房的窗戶，警察勸被告趕快把信交一交就可以走了
      ，被告沒有把信拿出來，我看到被告進來玻璃破掉時，就
      趕快打電話給告訴人，警察來後，告訴人才回來，那時候
      我走進去房間拿錢要去買相機，沒有看到被告和告訴人說
      話的情形，後來我去買相機，沒有看到被告及吳智翔又打
      起來，我回來後只剩下告訴人在家裡，被告及吳智翔已經
      去派出所等語。
    (3)告訴人則於原審審理中具結證稱：當天被告去我家時，我
      去挖菜還沒有回來，我回來時，看到一樓廚房地上都是玻
      璃，當時有我女兒林佳玉、未來的女婿吳智翔、派出所的
      一個警員及被告在場，被告要去停車場開車，吳智翔把他
      鑰匙拿起來，問他要去那裡，叫他要去做筆錄，後來在客
      廳時，吳智翔說林佳玉肚子這麼大，叫被告不要撞到他，
      兩個人又在大小聲，當天被告沒有拿信給我，是我先問被
      告回來做什麼，東西好好的，為什麼要弄破，他就右手握
      拳往前伸到我的胸口前，距離約20公分，比二次，作勢要
      打我，但是還沒有打我，並問我「做啥小？」（台語），
      我退後到旁邊不理他，他就沒有說別的，我們當天只有這
      些對話，後來他與吳智翔繼續打架，吳智翔拿鐵鏟，他拿
      有小勾勾的木棍等語。
    (4)經核證人吳智翔、林佳玉所證述前揭發現被告進入告訴人
      上開住處之經過大致相符，且上開住處廚房之窗戶一扇玻
      璃已破損掉落地面之情形，亦有警卷所附現場照片二張附
      卷可稽；被告所辯顯係事後卸責之詞而不足採信，據此足
      認證人吳智翔、林佳玉所證述當時前門及後面之防盜窗均
      已上鎖，是在聽聞廚房玻璃破掉之聲音後，立即發現被告
      進入屋內乙情，確與事實相符而堪以採信。又依前開現場
      照片所示，從該玻璃破損之處與門鎖之距離判斷，如自該
      破損之處伸手進入廚房應可開啟窗戶旁之門鎖，再佐以證
      人吳智翔證述目睹被告將拼裝車停在防盜窗下面，把車斗
      升高後，爬到車斗上用防盜窗乙情，及證人林佳玉證述事
      後發現告訴人原本放在廚房後面之折疊桌桌腳歪掉乙情，
      足見被告確係以爬到拼裝車之車斗上，以不詳方法開啟後
      門之防盜窗，爬入屋內，再以放置在廚房外之折疊桌打破
      廚房窗戶之玻璃後，伸手入內打開廚房之門鎖進入廚房之
      非法方式，而未經允許進入告訴人之住處之事實無訛。
    (5)又當日告訴人返家後，被告確有與告訴人發生衝突乙事，
      已據告訴人及證人吳智翔證述如上，雖證人吳智翔所證述
      被告拉告訴人胸口的衣服，並用腳踹告訴人肚子一下乙情
      ，與告訴人所證述被告右手握拳伸到告訴人胸口前距離約
      20公分處，作勢要打告訴人二次，並問告訴人「做啥小？
      」（台語）等語乙情稍有不符，惟就被告與告訴人之衝突
      係以告訴人質問被告為何至其住處而起，及以告訴人退後
      而結束，二人之證述則屬一致，再佐以告訴人本身乃發生
      衝突之一方，對於實際事發經過應較在旁觀看之證人吳智
      翔更為明瞭，證人吳智翔就被告及告訴人近距離間所發生
      之衝突，實有可能因當時所處位置之角度、距離而產生誤
      解，故告訴人此部分證述應較為可採，則被告當日確有以
      右手握拳伸至告訴人胸口前距離約20公分處，作勢要打告
      訴人二次，並問告訴人「做啥小？」（台語）等語之事實
      ，堪以認定，被告空言否認此節亦不足採信。
三、按「家庭暴力」指家庭成員間實施身體或精神上不法侵害之
    行為；騷擾：指任何打擾、警告、嘲弄或辱罵他人之言語、
    動作或製造使人心生畏怖情境之行為，家庭暴力防治法第2
    條第1款、第3款分別定有明文。本件被告於前揭保護令有效
    期間內，以爬到拼裝車之車斗上，以不詳方法開啟後門之防
    盜窗，爬入屋內，再以放置在廚房外之折疊桌打破廚房窗戶
    之玻璃後，伸手入內打開廚房之門鎖進入廚房之非法方式，
    而未經允許進入告訴人之住處，雖未直接與告訴人發生衝突
    ，但已嚴重影響告訴人之居住安寧，進而使告訴人對人身安
    全產生疑慮，自屬對告訴人為精神上不法侵害及間接擾騷之
    違反保護令之行為。另被告於同日告訴人返家後，質問其為
    何進入開住處時，以右手握拳伸至告訴人胸口前距離約20公
    分處，作勢要打告訴人二次，並問告訴人「做啥小？」（台
    語）等語，而與告訴人發生近距離之衝突，以被告前已因家
    庭暴力事件經臺灣雲林地方法院核發保護令之情判斷，被告
    上開舉動亦足使告訴人心生畏懼，而屬對告訴人為精神上不
    法侵害及直接騷擾之違反保護令之行為。至被告所辯當日係
    為通知告訴人領取郵件，惟查：被告提出之合庫信函（見家
    護抗13卷第11頁），上載地址為被告住址，故無庸由被告通
    知告訴人去領，且告訴人亦否認當天被告有拿該信函給告訴
    人（見原審卷第42頁），故被告所稱應非事實，而不可採。
    綜上所述，本案事證明確，被告犯行堪以認定。
四、論罪科刑
  (一)查被告與告訴人為夫妻，二人間具有家庭暴力防治法第3條
    第1款所定之家庭成員關係。又被告雖係違反臺灣雲林地方
    法院依修正前家庭暴力防治法第13條之規定所核發之保護令
    ，惟被告行為時，家庭暴力防治法已於96年3月28日修正公
    布，修正後將舊法第50條移列為新法第61條，並配合修法時
    關於通常保護令及暫時保護令規定之條號更動，新法第61條
    將舊法第50條條文中「違反法院依第13條、第15條所為下列
    之裁定」，修正為「違反法院依第14條第1項、第16條第3項
    所為之下列裁定」，實質內容並無變更，兩者尚不生新舊法
    比較之問題，是核被告上開非法侵入告訴人住處，並於告訴
    人返家後與之發生衝突等所為，係犯修正後家庭暴力防治法
    第61條第1款、第2款之違反保護令罪。
  (二)被告先非法侵入告訴人住處，繼之與返家之告訴人發生衝突
    ，先後二個行為，時間緊接，地點相同，顯係基於單一之違
    反保護令之犯意，接續進行同一犯罪，而侵害同一法益，為
    接續犯，屬實質上一罪。
  (三)被告於同一時間違反同一民事通常保護令裁定，而違反家庭
    暴力防治法第61條所規定之二款裁定內容，仍只構成一違反
    保護令罪。
  (四)檢察官雖未就被告與返家之告訴人發生衝突而違反保護令之
    犯罪事實聲請簡易判決處刑，惟此部分既與聲請簡易判決處
    刑部分有實質上一罪關係，而為聲請效力所及，本院自得併
    予審理。
  (五)被告所犯前開之罪均在96年4月24日以前，所犯各罪均合於
    中華民國罪犯減刑條例之條件，依法均減其刑期二分之一。
五、原審予以論罪科刑，固非無見，惟查：被告所犯之罪在96年
    4月24日以前，合於中華民國罪犯減刑條例減刑條件，原判
    決未予減刑，尚有未合，被告上訴，否認犯罪，雖無理由，
    惟原判決既有不當，應由本院將原判決撤銷改判，爰審酌被
    告漠視法院核發之保護令，而為前揭違反保護令之行為，造
    成被害人生活莫大之不安，且犯後未能坦承犯行，態度不佳
    ，及被告已與告訴人和解，有刑事撤回狀各1份在卷可查，
    足見告訴人仍顧念與被告之夫妻情份等一切情狀，量處如主
    文所示之刑，並予減刑及諭知如易科罰金之折算標準。
六、公訴人聲請簡易判決處刑意旨另以：被告於前揭時地違反法
    院所核發命其最少應遠離告訴人上開住處1百公尺之通常保
    護令，而認被告另涉犯修正後家庭暴力防治法第61條第4款
    之違反保護令罪嫌。惟查，前開遠離住居所之通常保護令，
    已經原審法院裁定廢棄而確定在案，業如前述，被告所為自
    不成立修正後家庭暴力防治法第61條第4款之違反保護令罪
    ，惟此部分與前揭有罪部分，亦屬實質上一罪關係，爰不另
    為無罪之諭知。
據上論結，應依刑事訴訟法第369條第1項前段、第364條、第299
條第1項前段、修正後家庭暴力防治法第61條第1款、第2款，刑
法第11條前段、第41條第1項、中華民國96年罪犯減刑條例第2條
第1項第3款、第7條第2項、第9條，判決如主文。
本案經檢察官趙中岳到庭執行職務。
中    華    民    國    97    年    1     月    29    日
                  刑事第五庭    審判長法  官  楊明章
                                      法  官  顏基典
                                      法  官  楊子莊
以上正本證明與原本無異。
不得上訴。
                                      書記官  王全龍
中    華    民    國    97    年    1     月    29    日
附錄本案論罪科刑法條：
家庭暴力防治法第61條
違反法院依第14條第1項、第16條第3項所為之下列裁定者，為本
法所稱違反保護令罪，處3年以下有期徒刑、拘役或科或併科新
臺幣10萬元以下罰金：
一、禁止實施家庭暴力。
二、禁止騷擾、接觸、跟蹤、通話、通信或其他非必要之聯絡行
    為。
三、遷出住居所。
四、遠離住居所、工作場所、學校或其他特定場所。
五、完成加害人處遇計畫。


司法院資訊處製作；財團法人民間司法改革基金會備份。
